【裁判字號】    90,台上,1282
【裁判日期】    900308
【裁判案由】    違反槍砲彈藥刀械管制條例等罪
【裁判全文】
最高法院刑事判決                                九十年度台上字第一二八二號
    上  訴  人  甲○○
                乙○○
右上訴人等因違反槍砲彈藥刀械管制條例等罪案件，不服台灣高等法院高雄分院中華
民國八十八年三月十八日第二審判決（八十七年度上訴字第二○六五號，起訴案號：
台灣屏東地方法院檢察署八十七年度偵字第三四九四號），提起上訴，本院判決如左
：
    主  文
原判決關於乙○○罪刑及甲○○部分均撤銷。
乙○○部分不受理。
其他部分發回台灣高等法院高雄分院。
    理  由
一、上訴人乙○○部分：
按被告死亡者，應諭知不受理之判決，刑事訴訟法第三百零三條第五款定有明文。被
告在第二審法院判決後上訴第三審法院中死亡者，依同法第三百九十四條第一項但書
、第三百九十三條第五款、第三百九十八條第三款、第三百八十七條之規定，第三審
之審判亦應有上開條款之適用。上訴人乙○○不服原審撤銷第一審判決提起上訴後，
已於民國八十九年八月三十一日死亡，有戶籍謄本及台灣台南地方法院檢察署相驗屍
體證明書附卷可稽，揆之上開說明，原判決關於乙○○罪刑部分應予撤銷，由本院諭
知不受理之判決。
二、上訴人甲○○部分：
本件原判決認定上訴人甲○○與乙○○基於概括之犯意聯絡，意圖供販賣而未經許可
製造槍、彈，協議由甲○○負責製造子彈，乙○○負責製造槍枝後，由乙○○於八十
七年三月間，在台南市○○路八八九ＫＴＶ，向綽號「福仔」者購買槍管五支，同年
四月間，在台南縣歸仁鄉圓環附近某模型店，購買未裝填火藥之子彈，再於同年三月
至五月間，連續在台南縣關廟鄉○○村○○路三十三之八十八號上訴人住處或台南縣
歸仁鄉看東村十一號乙○○之舊房內等地，製造一支已具有殺傷力之槍枝及著手製造
一支尚未具殺傷力之槍枝，與十一發子彈（其中二發已於製造完成後先行試射滅失）
，並連續三次將已製造完成之槍枝於八十七年三月、四月間，在台南地區接洽買主買
受，因價錢未談妥而未成交。八十七年三月上旬，陳昱任向上訴人等借用槍枝，上訴
人即與乙○○另行起意，未經主管機關許可，共同持黑色槍枝之主要組成零件槍身一
把，赴台南市○○路路易十三ＫＴＶ交予陳昱任，因尋仇對象已離去，陳昱任將上述
槍身交還上訴人，乙○○再將上開未及出售之槍枝於八十七年四月中旬及同月下旬，
寄藏在上訴人上址住處，嗣經檢察官指揮內政部警政署保安警察第七總隊及海岸巡防
司令部在上訴人上開住處及乙○○之台南縣歸仁鄉看東村十一號之舊宅查獲扣案等情
，因而撤銷第一審之科刑判決，改判仍論處上訴人共同連續未經許可製造可發射金屬
或子彈具有殺傷力之各式槍枝及共同未經許可持有槍砲彈藥之主要組成零件罪刑，固
非無見。惟查：科刑判決所認定之事實，與其所採用之證據不相適合，即屬證據上之
理由矛盾，其判決當然違背法令。原判決認定八十七年三月上旬，因陳昱任向上訴人
借用槍枝，上訴人乃另行起意，未經主管機關許可，與乙○○共同持黑色槍枝之主要
組成零件槍身一把，赴台南市○○路路易十三ＫＴＶ交予陳昱任，因尋仇對象已離去
，陳昱任將上述槍身交還上訴人，係另犯未經許可持有槍砲彈藥之主要組成零件罪。
經查，檢察官於偵查中訊問上訴人借給陳昱任者係扣案何把槍枝，乙○○答稱該槍由
甲○○放在腰際（見偵查卷第九十五頁背面）、上訴人答稱其把槍枝繫在腰際，是扣
案槍枝（黑色槍身），不是白色槍身等語（見偵查卷第一○五頁背面），而扣案之槍
枝共有二把，一支為改造手槍（槍枝管制編號0000000000），另一支為改
造四五手槍槍身，均係原判決認定上訴人共同製造而成，苟上訴人與乙○○所言屬實
，其等持借陳昱任之槍枝主要組成零件，似即前揭共同改造槍枝中之一支，則上訴人
製造後繼續持有之行為，是否能另論以未經許可持有槍砲彈藥之主要組成零件罪，即
非無研求之餘地。究竟實情如何，原判決在攸關犯罪事實之認定及上訴人涉犯罪名成
立與否之重要事項，尚未澈查剖析釐清前，率予論斷上訴人另犯此項罪名，難謂於法
無違。又原判決認定上訴人有未經許可製造、販賣可發射金屬或子彈具有殺傷力之各
式槍枝之犯行，係以上訴人與乙○○於警偵訊時供述歷歷，二人所供互核相符及有扣
案之槍彈與工具一批等為其論據。然上訴人於警訊時陳稱：「我所持有之改造手槍兩
把、子彈十一發及槍管五支，全部均由乙○○負責著手改造，從玩具店裡買假槍（每
支新台幣三千元）後將槍管改造為鋼質及滑套加彈簧增強拉力，子彈前端加鋼珠，內
部加入火藥（火藥從鞭炮取出），上開槍彈我只負責作子彈七顆，其他部分均由乙○
○負責」（見警卷第三頁）；於偵查中稱：「槍枝及槍管是乙○○負責改造，子彈由
我負責改造……」（見偵查卷第四頁背面）。而乙○○於警訊時稱：「警方搜獲之兩
把改造四五手槍，是我弟弟楊哲銘所有（已服刑中）……」、「改造子彈九顆是我於
本（八十七）年三月間在台南縣歸仁鄉圓環附近捷豹模型店以新台幣七百元之代價買
回空子彈，買回後我再填入鋼珠及鞭炮之火藥……我與甲○○均沒有從事槍械改造」
（見警卷第六頁）；於偵查中檢察官問在甲○○處所查扣的槍彈何來，答稱：「是我
弟弟楊哲銘留下來的……」（見偵查卷第十二頁背面）；嗣楊哲銘否認原持有該手槍
後，乙○○改稱：「我是聽我弟弟說是牛稠埔的綽號細漢的人所有，此話是我小弟楊
哲銘跟我講的」（見偵查卷第九十五頁背面）。由上可知，上訴人於警訊與偵查中就
扣案槍枝何人改造之說詞，與乙○○之陳述始終未見一致，乃原判決竟謂二人已就犯
罪事實供述歷歷，二人所供相符，自有認定之事實與其所採用之證據不相適合之違誤
。上訴意旨，執以指摘原判決不當，尚非全無理由，應認原判決關於上訴人部分有撤
銷發回更審之原因。
據上論結，應依刑事訴訟法第三百九十七條、第四百零一條、第三百八十七條、第三
百九十八條第三款、第三百零三條第五款，判決如主文。
中      華      民      國     九十     年      三      月      八      日
                              最高法院刑事第三庭
                                  審判長法官  陳  錫  奎
                                        法官  劉  敬  一
                                        法官  洪  清  江
                                        法官  李  伯  道
                                        法官  呂  丹  玉
      右正本證明與原本無異
                                              書  記  官
中      華      民      國     九十     年      三      月     十四     日


司法院資訊處製作；財團法人民間司法改革基金會備份。
